【裁判字號】    95,易,406
【裁判日期】    951114
【裁判案由】    竊盜
【裁判全文】
臺灣嘉義地方法院刑事判決               95年度易字第406號
公  訴  人  臺灣嘉義地方法院檢察署檢察官
被      告  乙○○
                      樓之1
選任辯護人  黃銘煌律師
上列被告因竊盜案件，經檢察官提起公訴（95年度偵字第2383號
），本院判決如下：
    主  文
乙○○無罪。
    理  由
一、公訴意旨略以：乙○○意圖為自己不法之所有，夥同另2名
    不詳姓名之男子，於民國（下同）94年12月26日凌晨3時30
    分許，駕駛其所有之車牌號碼R9-3911號自用小客車，行經
    嘉義市○○街118巷2弄134號斜對面，趁深夜丁○○所使用
    之車牌號碼2188-GE號自用小客車停放該處無人看管之際，
    下車破壞上開車輛之右前車窗後，侵入車內竊取音響主機1
    組、衛星導航主機1個、VCD卡匣1個等物，得逞後隨之逃逸
    ，嗣丁○○發現被竊後報警處理，經警循線始查獲上情。因
    認被告涉犯刑法第321條第1項之加重竊盜罪嫌云云。
二、(1)按犯罪事實應依證據認定之，無證據不得認定犯罪事實；
    又不能證明被告犯罪者，應諭知無罪之判決，刑事訴訟法第
    154條第2項、第301條第1項分別定有明文。又事實之認定，
    應憑證據，如未能發現相當證據，或證據不足以證明，自不
    能以推測或擬制之方法，為裁判基礎；且認定犯罪事實所憑
    之證據，雖不以直接證據為限，間接證據亦包括在內，然而
    無論直接證據或間接證據，其為訴訟上之證明，須於通常一
    般之人均不致有所懷疑，而得確信其為真實之程度者，始得
    據為有罪之認定，倘其證明尚未達到此一程度，而有合理之
    懷疑存在而無從使事實審法院得有罪之確信時，即應由法院
    為諭知被告無罪之判決，此觀最高法院40年臺上字第86號判
    例、76年臺上字第4986號判例闡釋甚明。(2)另按被告以外之
    人於審判外之言詞或書面陳述，除法律有規定者外，不得作
    為證據。當事人、代理人或辯護人於法院調查證據時，知有
    第159條第1項不得為證據之情形，而未於言詞辯論終結前聲
    明異議者，視為有前項之同意。刑事訴訟法第159條第1項、
    第159條之5第2項分別定有明文。本件當事人就被害人丁○○於警詢時之陳述，未於言詞辯論終結前聲明異議，且經本
    院審酌其言詞陳述作成時之情況，認為適當，是其於警詢時
    之陳述，應有證據能力。
三、訊據被告乙○○堅詞否認涉犯本件竊盜犯行，辯稱：本件竊
    案發生當時，我在家中睡覺，並未來嘉義等語。公訴人認被
    告涉有本件犯嫌，無非係以被告乙○○之供述、犯罪地點附
    近調閱之路口監視錄影資料、雙向通聯資料、證人即被告之
    姊李盈萱之證詞資為論據。經查：
  (一)證人丁○○使用之上開小客車（下稱丁○○小客車）於上開
    時、地，遭人破壞右前車窗，竊走上開音響、衛星導航及卡
    匣等機器後逃逸，丁○○於當天上午7時餘許，始發現遭竊
    報警處理等情，有證人丁○○之警詢證述、被害報告單1紙
    及證人即案發後前往現場處理之員警丙○○於審理中之結證
    在卷足憑（見警卷第9-11、17頁，本院卷第33-36頁），惟
    證人丁○○及丙○○皆未目賭本件行竊過程，依憑其2人所
    述無法認定本件竊盜係被告所為。
  (二)其次，本件行竊歹徒係駕駛R9-3911號小客車為交通工具之
    情，有道路監視錄影翻拍照片5張、道路監錄光碟1片及證人
    丙○○於審理中之結證在卷可佐（見警卷第18-20頁，偵卷
    第4頁，見本院卷第33-36頁），並經本院合議庭於審理中當
    庭播放上開道路監錄光碟1片，確認本件歹徒所駕車輛確係
    R9- 3911號小客車無誤（見本院卷第35頁），惟因該等監錄
    機器之設立位置距離失竊車輛甚遠，且時值暗夜，其所錄得
    竊賊之身形僅係模糊依稀之移動黑影，無由判明歹徒身分（
    見本院卷第35頁），因之，依照上開監錄內容亦無法認定被
    告參與本件竊盜。
  (三)又次，本件歹徒所駕駛之R9-3911號小客車雖係登記被告所
    有，有車籍作業系統-查詢認可資料1紙在卷可憑（見警卷第
    35頁），惟被告於警偵訊時及審理中業已迭次堅稱：該車實
    係我姊姊李盈萱男友陳宗佑所購，因陳宗佑信用不佳，無法
    辦得貸款，而貸款僅20餘萬元，我與我太太甲○○商量後，
    就同意以我名義買車、登記及辦貸款，買車後即94年12月上
    旬就交給陳宗佑使用，貸款也非我繳納，我是開其他車輛，
    但陳宗佑已於95年2月間死亡等語（見警卷第2、3頁，偵卷
    第10頁，見本院卷第88、89頁），核與證人甲○○於審理中
    、證人李盈萱於警詢時關於此部分之結證證詞或陳述相符（
    見警卷第14頁，見本院卷第39、41頁），而陳宗佑確係於95
    年2月2日死亡，亦有個人戶籍資料查詢單1紙在卷可佐（見
    警卷第57頁），本件復無證據可認被告、甲○○及李盈萱之
    該等所述乃係虛偽，故被告關於此部分之辯解堪予採認，亦
    即本件無法僅憑監理機關之登記資料，逕為認定本件竊案發
    生之時，上開R9-3911號小客車係由被告使用管領。
  (四)另次，(1)依員警調查結果，門號0000000000號電話，曾於本
    件竊案後即同日上午7時17分許，在嘉義市○區○○路附近
    ，撥打聯絡門號0000000000號電話共14秒之情，有通聯紀錄
    在卷可憑（見警卷第40、45頁，本院卷第53頁），且被告於
    偵查中曾言及：（問：你的行動電話號碼？）答：00000000
    00，它的使用期間是94年9月我開始使用，一直到今年（按
    95年）3月才給我哥哥用等語（見偵卷第11頁）；惟被告於
    警詢時即已陳明：我平時使用0000000000號、0000000000號
    電話對外聯絡，前者是我大哥李駿益申請，因他很少用，我
    才拿來用，後者是我本人申請等語（見警卷第7頁），復於
    審理中辯陳：我已使用0000000000號電話約7、8年，000000
     0000號電話是我大哥申請後，用了一陣子不用，丟給我，
    我就放著等語（見本院卷第89頁），且證人甲○○於審理中
    亦結證稱：0000000000號電話是被告申請，被告在使用，00
    00000000號電話是被告哥哥申請，被告拿去用了約1個月，
    但是用的時間我忘記了，又94年11、12月左右，我有看到00
    00000000號SIM卡，放在我們客廳餐桌透明墊子下面，有沒
    有人拿去用，我不知道，我不是天天有注意，我與被告住的
    公寓，尚有陳宗祐及李盈萱同住，陳宗祐從數年前就來同住
    等語（見本院卷第36-44頁），證人李盈萱於警詢時已陳稱
    ：被告平日持用0000000000號、0000000000號電話，前者是
    被告自94年秋天開始使用，後者是被告已使用至少約3年等
    語（見警卷第13頁），證人李盈萱復於審理中結證稱：我與
    陳宗祐是男女朋友，他從2年前來住我家，尚有被告夫妻同
    住，被告有0000000000號、0000000000號電話，被告幾乎是
    使用後者，很少使用前者，我大部分是看到0000000000號SI
    M 卡放在被告房間書桌中央或抽屜，我們家房間的門都不會
    鎖，我有時會進被告房間借東西等語（見本院卷第44-51頁
    ），顯見本件竊案發生之期間，0000000000號電話是否始終
    由被告持續使用，絕無他人撥打通話乙節，並非無疑；又門
    號0000000000號電話係由被告申請，有門號基本資料查詢回
    覆單1份附卷可憑（見本院卷第28、29頁），在無證據可認
    上開7時17分之通話當時，被告曾將0000000000號電話交予
    他人使用之情況下，衡之常情，難認被告使用0000000000號
    電話撥打予自己持用之0000000000號電話，亦即，難謂被告
    同時持用0000000000號、0000000000號電話，而互相撥打通
    話；故本件竊案同日上午7時17分許之0000000000號電話撥
    出紀錄，無法認定確係被告所為；況且，上開0000000000號
    撥出電話紀錄，僅足證明「電話持用人於本件竊案後即同日
    上午7時17分許，身處嘉義市○區○○路附近」之事，徵諸
    該等通話之時間距離本件竊案發生已將近4小時之久，實難
    憑此而謂撥出該通電話之人參與本件竊盜，故無法以該等通
    聯紀錄而為被告有罪之認定。(2)被告、證人甲○○及李盈萱
    於審理中，就0000000000號電話SIM卡之使用次數、期間、
    擺放家中位置及時間等事項，彼此前後之陳述，雖略見不同
    ，惟其等間就同一事實之多次陳述，彼此稍有出入，此乃細
    節未交代清楚，或描述用語不同，省略片段情節，或紀錄之
    詳簡有異所致，倘其主要陳述一致，應得採為裁判之基礎，
    非謂其中有一部分互有出入，即認全部均屬無可採取，且
    本件事隔近年，SIM卡之形體不大，該等SIM卡之相關事項並
    非日常重要之事，自難期待被告或甲○○及李盈萱刻意記明
    相關細節，況且此亦涉及偵查人員訊問記載之詳略因素，是
    其等證述，縱前後略有出入，因主要陳述並無歧異，仍可採
    為判決之基礎。
  (五)繼次，案發後，員警在丁○○小客車之車身採得可疑指紋，
    經本院將之與被告指紋送予內政部警政署刑事警察局鑑定，
    結果認為員警所採可疑指紋「紋線欠清晰、特徵點不足，無
    法比對」之情，有嘉義市警察局勘查報告、勘查照片20張、
    被告指紋卡及刑事警察局95年10月16日刑紋字第0950153008
    號函附卷可憑（見警卷第23- 34頁、本院卷第72頁），無法
    引為不利被告之認定。
四、綜上，公訴人所舉上開證據，無論分別以觀或綜合評價，僅
    足以證明丁○○小客車內物品遭竊之事實，至於被告曾參與
    本件竊盜行為乙事之證明，則尚未達於通常一般人均不致有
    所懷疑，而得確信其為真實之程度，故無由形成被告有罪之
    確信。此外，公訴人復未提出其他適合於證明被告犯罪事實
    之積極證據，並說明其證據方法與待證事實之關係，以說服
    本院形成被告有罪之心證，基於無罪推定之原則，被告上開
    犯罪即屬不能證明，揆諸上揭說明，自應諭知無罪之判決。
據上論斷，依刑事訴訟法第301條第1項，判決如主文。
本案經檢察官王啟旭到庭執行職務。
中    華    民    國    95    年    11    月    14    日
                    刑事第二庭 審判長法  官  沈 福 財
                                     法  官  卓 春 慧
                                     法  官  盧 鳳 田
上列正本證明與原本無異。
如不服本判決，應於判決送達後10日內向本院提出上訴狀（應附
繕本）。告訴人或被害人如對於本判決不服者，應具備理由請求
檢察官上訴，其上訴期間之計算係以檢察官收受判決正本之日期
為準。
中    華    民    國    95    年    11    月    16    日
                                     書記官  楊 國 色


司法院資訊處製作；財團法人民間司法改革基金會備份。
